臺灣臺中地方法院刑事判決　　　　　　　　　　　　九十三年度易字第二○一五號
　　公　訴　人　臺灣臺中地方法院檢察署檢察官
　　被　　　告　甲○○
右列被告因詐欺等案件，經檢察官提起公訴（九十三年度偵字第一二五○八號），被
告於準備程序中就被訴事實為有罪之陳述，受命法官於聽取當事人之意見後，由本院
合議庭裁定以簡式審判程序判決如左：
    主  文
甲○○共同意圖為自己不法之所有，以詐術使人將本人之物交付，未遂，處有期徒刑
伍月，如易科罰金，以佰元折算壹日。扣案偽造之識別證壹張，沒收。
    事  實
一、甲○○意圖為自己不法之所有，與真實姓名年籍不詳綽號「小陳」之成年男子（
    下稱「小陳」）基於詐欺、偽造特種文書及冒充公務員而行使其職權之犯意聯絡
    ，共同研議每詐得新臺幣（下同）十萬元，甲○○可分得一萬元，議畢後甲○○
    即於民國九十三年七月八日將其自己相片交予「小陳」貼於偽造之內政部警政署
    刑事警察局（下稱刑事警察局）刑事偵九隊小隊長洪光志之識別證上而偽造刑事
    警察局之識別證（下稱系爭識別證），足以生損害於洪光志及刑事警察局對識別
    證使用及管理之正確性。甲○○取得系爭識別證後，於九十三年七月九日十四時
    許，由「小陳」撥打丙○○位於臺中縣大雅鄉○○村○○路九五號住處（下稱前
    開住處）之（○四）00000000號電話，佯稱其係刑事警察局刑事偵九隊
    小隊長，並佯稱發現丙○○郵局帳戶內之金錢遭盜領，要求丙○○備妥郵局存摺
    、印章、戶口名簿及國民身分證等物後，其將至丙○○前開住處偕同丙○○至臺
    中縣警察局大甲分局指認盜領丙○○郵局帳戶金錢之嫌犯，而著手於詐騙行為之
    實施。丙○○察覺有異，暗中報警埋伏。嗣於九十三年七月九日十五時許，「小
    陳」駕駛車牌號碼不詳之自用小客車搭載甲○○至丙○○前開住處外，由甲○○
    進入前開住處向丙○○表明其係刑事警察局偵九隊小隊長洪光志並出示系爭識別
    證持之以行使時，為在旁埋伏之警察當場逮捕，而未詐得丙○○之財物，「小陳
    」則趁隙駕車逃逸。
二、案經丙○○訴由臺中縣警察局豐原分局報請臺灣臺中地方法院檢察署檢察官偵查
    起訴。
    理  由
一、右揭事實，業據被告甲○○於警詢、偵查及本院審理時均坦承不諱，核與被害人
    丙○○於警詢、偵查中指述情節相符，並有偽造刑事警察局刑事偵九隊小隊長之
    識別證一張扣案可資佐證，且經內政部警政署刑事警察局鑑驗結果亦認系爭識別
    證正、反面圖案及印刷字跡均與樣張不相符，判係為偽造，有該局九十三年十月
    二十二日刑鑑字第○九三○一九一二一三號鑑驗通知書一紙附卷可憑，足認被告
    自白與事實相符。本案事證明確，被告犯行應堪認定，應依法論科。
二、查刑事警察局職員之識別證旨在證明持用人係服務於該機關，核屬刑法第二百十
    二條規定特種文書中之服務證書，是被告甲○○偽造刑事警察局系爭識別證之犯
    行，自屬偽造刑法第二百十二條規定之特種文書。核被告所為，係犯刑法第一百
    五十八條第一項之冒充公務員而行使其職權罪，刑法第二百十六條、第二百十二
    條之行使偽造特種文書罪，及刑法第三百三十九條第三項、第一項之詐欺取財未
    遂罪。被告偽造特種文書後持以行使，偽造之低度行為為行使之高度行為所吸收
    ，不另論罪。被告與綽號「小陳」之成年男子間，就前開三罪之犯行均有犯意聯
    絡及行為分擔，為共同正犯。被告所犯前開三罪間，有方法結果之牽連關係，應
    依刑法第五十五條之規定，從一重依詐欺取財未遂罪論處。又被告與「小陳」著
    手於詐欺行為之實施，未取得財物之結果，為未遂犯，爰依刑法第二十六條前段
    之規定，應按既遂犯之刑度減輕其刑。爰審酌被告年輕力盛，不思以正當方法賺
    取財物，反以詐騙他人財物之方式圖不勞而獲，其犯罪之動機、目的並非良善，
    且其冒充公務員行使職權之犯罪手段，影響社會秩序非輕，惟兼衡及被告犯後坦
    承犯行、態度尚佳、被害人尚未受有財物之損害等一切情狀，量處如主文所示之
    刑，並諭知易科罰金之折算標準，以示懲儆。另扣案偽造之系爭識別證一張，為
    被告及「小陳」之人所有，係供其等犯罪所用之物，依刑法第三十八條第一項第
    二款，宣告沒收。
三、公訴意旨另以：被告甲○○於九十三年七月九日十五時許持偽造之系爭識別證，
    至丙○○之前開住處，向丙○○表明其係刑事警察局偵九隊小隊長洪光志，因認
    被告涉犯刑法第一百五十九條之冒用公務員徽章官銜罪等語。惟按刑法第一百五
    十九條之冒用公務員徽章官銜罪，必以對於不特定人或多數人為之，而達於公然
    之程度者為限（最高法院九十三年度臺上字第一六二一號判決意旨參照）。經查
    ，本件被告僅持系爭識別證向劉貴表明其係系爭識別證上所載之刑事警察局偵九
    隊小隊長洪光志，有如前述。依前開說明，自難認被告已達對於不特定人或多數
    人持系爭識別證公然冒用公務員徽章官銜之程度。此外，復查無其他積極證據，
    足認被告有公訴人所指刑法第一百五十九條之犯行，原應為無罪之諭知，惟公訴
    意旨認此部份與前開論罪科刑部分有牽連犯之裁判上一罪關係，爰不另為無罪之
    諭知，附此敘明。
據上論斷，應依刑事訴訟法第二百七十三條之一第一項、第二百九十九條第一項前段
，刑法第二十八條、第一百五十八條第一項、第二百十六條、第二百十二條、第三百
三十九條第三項、第一項、第五十五條、第二十六條前段、第四十一條第一項前段、
第三十八條第一項第二款，罰金罰鍰提高標準條例第一條前段、第二條，判決如主文
。
本案經檢察官乙○○到庭執行職務。
中      華      民      國      九十三      年    十二    月     七     日
                                    臺灣臺中地方法院刑事第三庭
                                        法  官 何世全
右正本證明與原本無異。
如不服本判決，應於送達後十日內向本院提出上訴狀（須附繕本），上訴於臺灣高等
法院臺中分院。
                                        書記官
中      華      民      國      九十三      年    十二    月     七     日
附錄論罪科刑法條：
刑法第二百十六條
(行使偽造變造或登載不實之文書罪)
行使第二百十條至第二百十五條之文書者，依偽造、變造文書或登載不實事項或使登
載不實事項之規定處斷。
刑法第二百十二條
(偽造變造特種文書罪)
偽造、變造護照、旅券、免許證、特許證及關於品行、能力服務或其他相類之證書、
介紹書，足以生損害於公眾或他人者，處一年以下有期徒刑、拘役或三百元以下罰金
。
刑法第三百三十九條
(普通詐欺罪)
意圖為自己或第三人不法之所有，以詐術使人將本人或第三人之物交付者，處五年以
下有期徒刑、拘役或科或併科一千元以下罰金。
以前項方法得財產上不法之利益或使第三人得之者，亦同。
前二項之未遂犯罰之。
刑法第一百五十八條第一項
(僭行公務員職權罪)
冒充公務員而行使其職權者，處三年以下有期徒刑、拘役或五百元以下罰金。
